【裁判字號】    97,簡抗,1
【裁判日期】    970117
【裁判案由】    債務人異議之訴
【裁判全文】
臺灣嘉義地方法院民事裁定  97年度簡抗字第1號
抗  告  人  乙○○
            甲○○
            丙○○
相  對  人  戊○○○
            己○○
            丁○○
上列當事人間債務人異議之訴事件，抗告人對於民國96年10月29
日本院嘉義簡易庭96年度嘉簡字第887號第一審裁定提起抗告，
本院合議庭裁定如下：
    主      文
抗告駁回。
抗告程序費用新台幣壹仟元由抗告人負擔。
    事實及理由
一、抗告人於原審起訴主張：坐落嘉義縣新港鄉○○段精忠小段
    306地號土地（重劃前為同段225之6地號，下稱系爭土地）
    ，重劃後面積為139平方公尺，較原面積108平方公尺多出31
    平方公尺，該增加部分實際上為抗告人之先父吳金全所有，
    惟地政人員未列入登記簿謄本內，反列為公共巷道，造成登
    記錯誤，損害抗告人權益，爰提起債務人異議之訴等情，並
    聲明：鈞院92年度執字第16297號強制執行程序應予撤銷。
二、本件未經言詞辯論，相對人經通知，並未提出書狀為任何聲
    明及陳述。
三、本件經原審裁定抗告人之訴駁回。抗告人就原審裁定其敗訴
    提起抗告，聲明為：（一）原裁定廢棄。（二）上述執行事
    件執行程序應予撤銷，並恢復通行權原狀。
四、按執行名義成立後，如有消滅或妨礙債權人請求之事由發生
    ，債務人得於強制執行程序終結前，向執行法院對債權人提
    起異議之訴，如以裁判為執行名義時，其為為異議原因之事
    實發生在前訴訟言詞辯論終結後者，亦得主張之，強制執行
    法第14條第1項定有明文。蓋有既判力之執行名義，其執行
    名義之請求權，於既判力基準（言詞辯論終結前）時確定存
    在，為既判力確定之事實，自不許債務人嗣後另藉債務人異
    議之訴，否定判決確定之事實，以免發生與既判力牴觸之情
    形。因此，與既判力牴觸之事項，不得為異議之事由。次按
    債務人提起異議之訴，旨在排除債權人基於執行名義而為之
    執行，故異議之訴應於執行程序開始後終結前提起之。若執
    行程序已告終結，或尚未開始，因執行程序已無從排除或無
    執行程序可資排除，均不得提起。又提起異議之訴，雖在執
    行程序終結前，但在該訴裁判確定前，執行程序已先告終結
    者，其訴亦難認為有理由。
五、經查：
  (一)兩造關於系爭土地之爭執，前經相對人等以抗告人三人為被
    告提起拆屋還地之訴訟，經本院於90年9月19日以89年度嘉
    簡字第469號判決抗告人敗訴，雖經抗告人提起上訴，並主
    張坐落嘉義縣新港鄉○○段225地號土地，於66年3月14日分
    割前，是訴外人吳金全（抗告人父親）、林連材（相對人父
    親）、梁金枝、王新助、王茂興、林連義、曾禮等人所共有
    ，於66年3月14日分割後，增加為225之1、225之2、225之3
    、225之4、225之5、225之6等六筆土地，而225之6號土地，
    經過重劃為精忠小段306號土地即系爭土地，而大潭段225號
    土地，在分割時，如該審附圖所示Ａ、Ｂ、Ｃ、Ｄ部分，原
    本協議由抗告人父親取得，惟抗告人父母（吳金全、林彩繪
    ）在辦理分割登記時，又與其他共有人林連材、曾禮、王新
    助等人協議，將附圖所示Ａ、Ｂ、Ｃ、Ｄ部分，劃歸精忠小
    段306號土地內，繼續保持共有，並且仍然由抗告人父親分
    管使用，此由系爭土地柏油路面之舖設、水管之埋設及各共
    有人所分得土地等情形，可以佐證。抗告人舖設水泥地面及
    加設圍牆，並非無權占有使用。況且，加設水泥地、圍牆，
    不僅對相對人沒有造成任何損害，也未損害其他共有人的權
    益，相對人本件請求，亦有權利濫用之情形等語資為辯解，
    然業經該上訴審於92年9月29日以90年簡上字第123號民事判
    決略以：抗告人就有無分管契約存在，既無書面存在，復未
    取得該土地分割時，最為知悉系爭土地究有無分管契約存在
    之其他共有人證詞，以資佐證其所抗辯之分管事實係屬真實
    ，反而僅以前揭現況，證明系爭土地有分管契約存在，實已
    本末倒置，再徵之前揭證人王茂興之證詞，可見抗告人據此
    所為之抗辯，仍無可採甚明。再者，相對人係居住在嘉義縣
    新港鄉大潭村14鄰大潭67之1號，而該址前方，即為如附圖
    所示之矮牆隔離系爭306號土地，此有現場照片可資為憑（
    附原審卷第16頁上方照片）。其次，抗告人在系爭土地舖設
    水泥之結果，復使相對人門前地勢低於附圖所示Ａ、Ｂ、Ｃ
    、Ｄ所圍成的水泥地等情，亦有現場照片足以佐證（附原審
    卷第65頁）。是抗告人舖設水泥地、設置圍牆行為，已足妨
    害相對人之通行至明；又抗告人於起訴時雖為系土地共有人
    ，惟抗告人就相對人請求之部分，既未舉證證明有何分管契
    約之存在等情，而為抗告人上訴駁回確定，嗣經原告即相對
    人以前述確定判決，聲請本院以92年度執字第16297號強制
    執行在案，此有前述執行卷宗暨所附本院89年度嘉簡字第
    469號、90年簡上字第123號民事判決可憑。
    本件抗告人復以抗告人先父吳金全與林連材、梁金枝、王新
    助、王茂興、林連義、曾禮等共有人同意同段225之6土地繼
    續保持共有，並且仍然由抗告人父親作為自己門戶庭院出入
    使用等語為辯，抗告人所持之異議原因，即屬前訴訟言詞辯
    論終結前業已存在之事實，顯與強制執行法第14條關於債務
    人異議之訴規定「執行名義成立後，如有消滅或妨礙債權人
    請求之事由發生」或「為異議原因之事實發生在前訴訟言詞
    辯論終結後者」之要件不符。
  (二)次查，本件抗告人另主張之抗告理由，經核與抗告人前以相
    對人戊○○○、己○○及丁○○三人為被告，以與本件相同
    之理由，即以土地重劃後之系爭土地，面積多出31平方公尺
    ，該增加部分實際上為抗告人之先父吳金全生前與共有人口
    頭上預留，應將該部分登記為抗告人所有之嘉義縣新港鄉○
    ○段精忠小段300地號土地內，地政人員未列入登記簿謄本
    內，反將該部分誤劃入系爭土地為由，提起債務人異議之訴
    ，經本院以94年度嘉簡字第338號判決其等敗訴，其等上訴
    後，另經本院以94年度簡上字第70號判決駁回上訴確定，此
    有上述判決書與確定證明書影本在卷可查，並經原審調閱上
    述案件卷宗核閱無誤，均堪信屬實。抗告人復行提起本件訴
    訟，顯違反首揭既判力原則，自難認合法。
  (三)再查，抗告人依強制執行法第14條之規定，提起本件債務人
    異議之訴時，相對人以本院89年度嘉簡字第469號、90年度
    簡上字第123號拆屋還地事件民事確定判決，聲請對抗告人
    為強制執行之程序，固未終結，然就命拆除矮牆、圍牆及水
    泥地面等執行程序，業已全部執行完畢，即就系爭土地所為
    之執行程序，已告終結，此有本院92年度執字第16297號執
    行報告可憑，並據本院依職權調取前述執行卷宗核閱無誤。
    則依首揭說明，抗告人就系爭土地之執行程序所提異議之訴
    ，自難認為有理由。綜上所述，抗告人提起本件債務人異議
    之訴，在法律上顯無理由，洵堪認定。
六、又本件依抗告人於原審所訴之事實，及於本院提出之書狀陳
    述之事實，其訴在法律上顯無理由，已詳如上所述。從而，
    抗告人提起本件訴訟，請求撤銷系爭執行事件執行程序及恢
    復通行權原狀，為無理由，不應准許。原審駁回抗告人之訴
    ，並無不合。抗告意旨指摘原裁定不當，求予廢棄改判，顯
    無理由，應予以裁定駁回。至抗告人其餘主張及所提證據與
    本院上開論斷無涉或無違，不予贅述。
七、據上論結，本件抗告為無理由，依民事訴訟法436條之1第3
    項、第449條第1項、第95條、第85條第1項，裁定如主文。
中    華    民    國    97    年    1    月    17    日
                民事第一庭審判長法  官  林世芬
                                法  官  涂裕洪
                                法  官  李文輝
以上正本係照原本作成。
本件不得抗告。
中    華    民    國    97    年    1     月    17    日
                                書記官  黃秀嬌


司法院資訊處製作；財團法人民間司法改革基金會備份。
